【裁判字號】    97,交抗,765
【裁判日期】    971205
【裁判案由】    聲明異議
【裁判全文】
臺灣高等法院高雄分院刑事裁定         97年度交抗字第765號
抗  告  人  交通部公路總局高雄區監理所
代  表  人  甲○○
受  處分人  乙○○
上列抗告人因受處分人聲明異議案件，不服臺灣高雄地方法院中
華民國97年10月15日裁定（97年度交聲字第2342號；原處分案號
：交通部公路總局高雄區監理所高監營裁字第裁80-N00000000號
），提起抗告，本院裁定如下：
    主  文
抗告駁回。
    理  由
一、抗告意旨略以：按道路交通管理處罰條例第22條第1 項第4
    款係規範領有聯結車、大客車、大貨車或小型車駕駛執照，
    駕駛重型機器腳踏車之違規，觀其罰鍰額度與同條例第21條
    第1 項第1 款無照駕駛重機車違規相距甚遠，致不能同以無
    照論之，本案係依從一重處罰（即吊扣職業聯結車駕駛執照
    處分）認已足以達成行政目的，故只領有職業聯結車駕駛執
    照違規駕駛自用小客車，即應吊扣駕駛人違規當時之職業聯
    結車執照，應無不合。又酒駕吊扣駕駛執照之目的，並非僅
    為處罰違反道路交通管理事件之行為人而已，尚有以暫時禁
    止行為人於道路上駕駛，以免造成用路人重大傷亡，倘汽車
    駕駛執照所有人因酒駕機車違反道路交通管理處罰條例第35
    條規定，但由於其無考領機車駕照而得以免除駕照處分，顯
    有違公平原則，更無異容許此不安全駕駛人仍可反覆經常酒
    後駕駛，至對其他無辜用路人危險性相對提高，此豈非酒駕
    違規立法之目的。為此提起抗告，請撤銷原裁定，更為適法
    之裁定云云。
二、原裁定以：（1） 按車駕駛人，駕駛汽車經測試檢定有酒精
    濃度超過規定標準之情形者，處15,000元以上60,000元以下
    罰鍰，並當場移置保管其車輛及吊扣其駕駛執照1 年，道路
    交通管理處罰條例第35條第1 項第1 款固定有明文。惟按，
    汽車駕駛人，因違反本條例及道路交通安全規則之規定，受
    吊銷駕駛執照處分時，吊銷其持有各級車類之駕駛執照，道
    路交通管理處罰條例第68條定有明文。此規定係於94年12月
    14日修正公布，並於95年3 月1 日施行，而修正前之道路交
    通管理處罰條例第68條則係規定「汽車駕駛人，因違反本條
    例及道路交通安全規則之規定，受吊扣或吊銷駕駛執照處分
    時，吊扣或吊銷其持有各級車類之駕駛執照」，觀其修法意
    旨，係以「原條文將違規駕駛人所持有之各級車類駕駛執照
    一併吊扣或吊銷，失之過酷，影響人民工作及生活甚鉅」為
    由，而刪除吊扣駕駛人駕駛執照時，應吊扣駕駛人持有各級
    車類駕駛執照之規定，是依現行道路交通管理處罰條例，已
    無得吊扣駕駛人所持有他級駕駛執照之依據存在，從而，於
    為吊扣駕駛人駕駛執照之處分時，自僅得吊扣駕駛人違規時
    所駕駛該級車類之駕駛執照，以限制其繼續駕駛該級車類行
    駛道路之權利，若駕駛人並無該級車類之駕駛執照，即無從
    執行吊扣駕駛執照之處分，而僅係應否依道路交通管理處罰
    條例第22條第1 項規定處罰駕駛人之問題。（2） 本件異議
    人於97年9 月10日下午9 時19分許，駕駛車牌號碼XN0-929
    號重型機車，行經高雄縣鳳山市○○路與過勇路口，經警攔
    查，測得酒後吐氣所含酒精濃度達每公升0.4 毫克以上等情
    ，業據異議人自承在卷，且有交通部公路總局高雄區監理所
    高監營裁字第裁80-N00000000號違反道路交通管理事件裁決
    書及異議人酒測檢驗單各1 紙存卷可憑，是異議人酒後吐氣
    所含酒精濃度既已超過每公升0.25毫克之標準，則異議人違
    反道路交通管理處罰條例第35條1 項第1 款之事實明確，固
    堪以認定。（3） 惟本件異議人既係駕駛重型機車違反道路
    交通管理處罰條例第35條第1 項第1 款之規定，揆諸前揭法
    律規定及說明意旨，原處分機關依法即僅能吊扣其重型機車
    駕駛執照，並無得吊扣異議人持有他級駕駛執照之依據，自
    不得因異議人未領有重型機車駕駛執照，即吊扣其職業聯結
    車之駕駛執照以代之。是原處分機關以異議人有上開違規行
    為，逕行裁處吊扣異議人之職業聯結車駕駛執照，難謂係適
    法之處分。又上開處置方式，雖可能產生無照駕駛之駕駛人
    ，反而較有照駕駛之駕駛人得受有毋需吊扣駕駛執照處罰利
    益之疑慮，然行政行為，採取之方法所造成之損害不得與欲
    達成目的之利益顯失均衡，為行政程序法第7 條第3 款所明
    定，本件異議人並無重型機車駕駛執照可供吊扣，原處分機
    關因此吊扣異議人職業聯結車之駕駛執照，雖可達成完全杜
    絕異議人將來繼續酒醉駕車之目的，惟亦同時造成剝奪異議
    人駕駛職業聯結車之結果，對其工作及生活影響甚大，甚而
    危及其就業謀生問題，此所造成之損害，與欲達成目的之利
    益，即限制異議人駕駛重型機車，以預防酒醉駕駛重型機車
    所造成之危害，顯失均衡，復與前揭道路交通管理處罰條例
    第68條之修法意旨亦不相符合，其此部分處分，自有未恰。
    因認異議人此部分異議為有理由，而撤銷原處分關於吊扣駕
    駛執照12個月部分，又因異議人並無重型機車駕駛執照可供
    執行吊扣，併就此部分另為不罰之諭知。原裁定核無違誤，
    本件抗告為無理由，應予駁回。
三、據上論結，應依道路交通案件處理辦法第26條，刑事訴訟法
    第412 條，裁定如主文。
中    華    民    國    97    年    12    月    5    日
                    刑事第六庭    審判長法  官  王憲義
                                        法  官  張盛喜
                                        法  官  邱永貴
以上正本證明與原本無異。
不得再抗告。
中    華    民    國    97    年    12    月    5    日
                                        書記官  鄭翠芬


司法院資訊處製作；財團法人民間司法改革基金會備份。
